【裁判字號】    97,台上,4405
【裁判日期】    970911
【裁判案由】    違反毒品危害防制條例
【裁判全文】
最高法院刑事判決            九十七年度台上字第四四０五號
上  訴  人  甲○○
                    7（現在台灣台北監獄執行中）
上列上訴人因違反毒品危害防制條例案件，不服台灣高等法院中
華民國九十七年五月三十日第二審判決（九十七年度上訴字第二
三九五號，起訴案號：台灣台北地方法院檢察署九十六年度毒偵
字第二四二八號），提起上訴，本院判決如下：
    主  文
上訴駁回。
    理  由
一、施用第一級毒品部分：
按刑事訴訟法第三百七十七條規定，上訴於第三審法院，非以判
決違背法令為理由，不得為之。是提起第三審上訴，應以原判決
違背法令為理由，係屬法定要件。如果上訴理由書狀並未依據卷
內訴訟資料，具體指摘原判決不適用何種法則或如何適用不當，
或所指摘原判決違法情事，顯與法律規定得為第三審上訴理由之
違法情形，不相適合時，均應認其上訴為違背法律上之程式，予
以駁回。本件上訴人甲○○上訴意旨略稱：按刑法所謂接續犯，
係由行為人以單一行為接續進行，縱令在犯罪完畢以前，其各個
舉動，已與該罪之構成要件完全相符，但在行為人主觀上對於各
個舉動，不過為其犯罪行為之一部分者，當然成立一罪；又所謂
集合犯係指立法者所制定之犯罪構成要件中，本即預定有數個同
種類行為，而反覆實行之犯罪而言。故是否集合犯之判斷，客觀
上，自應斟酌法律規範之本來涵意，實現該犯罪目的之必要手段
，社會生活經驗中該犯罪必然反覆實行之常態及社會通念等。主
觀上，則視其反覆實行之行為是否出於行為人之一個犯意，併秉
持刑罰公平原則，加以判斷之。查上訴人另案於民國九十六年十
月四日在台灣省台北縣新莊市○○○路一九九號八樓八０五室上
訴人住處內先後施用第一級及第二級毒品各一次，為警於同年月
四日下午九時許，在台灣省桃園縣龜山鄉長庚醫院查獲之事實，
雖經台灣板橋地方法院九十六年度訴字第四四二一號確定判決在
案，惟與本件犯行具反覆施用之概括犯意，符合前開接續犯或集
合犯，原判決未將本案與該案論以接續犯或集合犯，即有違誤等
語。惟查刑法第五十六條連續犯之規定，業於九十四年二月二日
修正公布刪除，並自九十五年七月一日施行。而連續犯之所以廢
除，係因實務界對於「同一罪名」認定過寬，所謂「概括犯意」
，經常可綿延數年之久，且在採證上多趨於寬鬆，致過度擴張連
續犯概念，併案浮濫，造成刑罰不公之現象。在連續犯廢除後，
基於連續犯原為數罪之本質及刑罰公平原則之考量，過去視為連
續犯之犯罪，原則上應回歸數罪併罰處罰，藉此維護刑罰之公正
性，是連續犯之規定廢除後之數行為，尚難以過去認為之連續犯
，即變成接續犯或集合犯。本件與上訴意旨所指另案施用第一級
毒品犯行，非但前後有數天時間差，且本件係在台北市○○區○
○街二段二一巷三七號四樓之七住處所犯，另案則在台灣省台北
縣新莊市○○○路一九九號八樓八０五室，兩地相距數十公里之
遠，此有台灣板橋地方法院九十六年度訴字第四四二一號判決在
卷可稽。是前後兩案，尚難認屬接續犯或集合犯。上訴意旨任憑
己意，執以指摘原判決不當，尚非合法之上訴理由，此部分上訴
為違背法律上之程式，應予駁回。
二、施用第二級毒品部分：
按最重本刑為三年以下有期徒刑、拘役或專科罰金之罪之案件，
經第二審判決者，不得上訴於第三審法院；第三審法院認為上訴
有不應准許之情形者，應以判決駁回之，刑事訴訟法第三百七十
六條第一款、第三百九十五條前段定有明文。本件原判決關於施
用第二級毒品部分，屬最重本刑為三年以下有期徒刑之罪之案件
，經第二審判決者，不得上訴於第三審法院，揆之前開法條規定
，自應以判決駁回之。
據上論結，應依刑事訴訟法第三百九十五條前段，判決如主文。
中    華    民    國  九十七  年    九    月   十一   日
                      最高法院刑事第五庭
                          審判長法官  陳  正  庸
                                法官  賴  忠  星
                                法官  林  秀  夫
                                法官  宋      祺
                                法官  陳  祐  治
      本件正本證明與原本無異
                                      書  記  官
中    華    民    國  九十七  年    九    月   十八   日
                                                    ｍ


司法院資訊處製作；財團法人民間司法改革基金會備份。
